【裁判字號】    99,上訴,782
【裁判日期】    990928
【裁判案由】    毒品危害防制條例
【裁判全文】
臺灣高等法院臺南分院刑事判決         99年度上訴字第782號
上  訴  人
即  被  告  甲○○
上列上訴人因違反毒品危害防制條例案件，不服臺灣臺南地方法
院99年度訴字第764號中華民國99年7月1日第一審判決（起訴案
號：臺灣臺南地方法院檢察署99年度毒偵字第832號），提起上
訴，本院判決如下：
    主  文
上訴駁回。
    理  由
一、按刑事訴訟法第361條、第367條規定，不服地方法院之第一
    審判決而提起上訴者，應提出上訴書狀，並敘述具體理由，
    為上訴必備之程式；其所提出之書狀未敘述上訴理由，或僅
    曾以言詞陳述上訴理由者，均應於上訴期間屆滿後20日內補
    提理由書於第一審法院。第一審法院經形式審查，認逾期未
    補提上訴理由者，應定期間先命補正；逾期未補正者，為上
    訴不合法律上之程式，應以裁定駁回。倘已提出上訴理由，
    但所提非屬具體理由者，則由第二審法院以上訴不合法律上
    之程式，判決駁回。而所謂具體理由，必係依據卷內既有訴
    訟資料或提出新事證，指摘或表明第一審判決有何採證認事
    、用法或量刑等足以影響判決本旨之不當或違法，而構成應
    予撤銷之具體事由，始克當之（例如：依憑證據法則具體指
    出所採證據何以不具證據能力，或依憑卷證資料，明確指出
    所為證據證明力之判斷如何違背經驗、論理法則）；倘僅泛
    言原判決認定事實錯誤、違背法令、量刑失之過重或輕縱，
    而未依上揭意旨指出具體事由，或形式上雖已指出具體事由
    ，然該事由縱使屬實，亦不足以認為原判決有何不當或違法
    者（例如：對不具有調查必要性之證據，法院未依聲請調查
    亦未說明理由，或援用證據不當，但除去該證據仍應為同一
    事實之認定），俾與第二審上訴制度在請求第二審法院撤銷
    、變更第一審不當或違法之判決，以實現個案救濟之立法目
    的相契合，並節制濫行上訴（最高法院97年度台上字第892
    號判決參照）。
二、本件上訴意旨略以：
(一)上訴人即被告於99年3月1日於毒品犯行前主動供承有施用海
    洛因，故被告應符合自首之要件。
(二)被告施用第二級毒品甲基安非他命僅被判處有期徒刑6月，
    為何施用第一級毒品海洛因會被判處有期徒刑10月呢？
(三)被告從未使用替代療法，何以不讓被告以替代療法代替刑之
    執行，以便給予被告重新自新的機會。
三、經查：
(一)原審判決已於理由欄中敘明上訴人即被告於準備程序中就被
    訴事實為有罪之陳述，並說明其調查、取捨證據之結果，及
    憑以認定被告犯罪事實之心証理由，從形式上觀察，原判決
    並無認定事實錯誤、或違背法令之情形可言。上訴人雖以上
    開情詞指摘原判決未適用合自首而有不當云云，惟原審業於
    理由欄內三、（二）中敘明「施用海洛因後其尿液可檢測到
    總嗎啡（濃度高度高於或等於300ｎｇ／ｍｌ）之時間平均
    分別約可達17及26小時，有行政院衛生署管制藥品管理局92
    年12月2日管檢字第0920009990號函文附卷可按，本件被告
    為警採尿後所檢測出之嗎啡陽性反應濃度為809ｎｇ／ｍｌ
    ，有卷附確認報告可稽，足認被告應在本案採尿前之26小時
    內涉有施用第一級毒品海洛因之犯行，惟被告於99年3月1日
    經警通知採尿而主動坦承施用海洛因之時間為99年2月20日
    下午五時許，並非可檢出如前揭檢驗報告所示之嗎啡陽性反
    應之採尿時往前回溯26小時內之期間（即99年2月28日下午3
    時25分許至同年3月1日下午5時25分許此段期間），從而，
    上訴人即被告於經警查獲當時並未坦承其於本案採尿時往前
    回溯26小時內有何施用本件第一級毒品海洛因之犯行，自不
    符合自首之要件，而無法援引該條規定減輕其刑」等語綦祥
    ，原審法院已詳述其未予認定自首之依據。從形式上觀察，
    原判決並無認定事實錯誤、或違背法令之情形可言。
(二)又本件上訴人另主張何以施用第二級毒品處有期徒刑6月，
    而施用第一級毒品則處有期徒刑10月云云。經查，關於量刑
    部份業經原審於判決理由欄二、（三）中敘明「爰審酌海洛
    因及甲基安非他命戕害身心，而被告前因施用毒品經送觀察
    勒戒、強制戒治及判處刑罰後，猶不思戒絕革除惡習，再為
    本件犯罪，顯未因前所受保安處分及刑罰執行而記取教訓，
    惟其施用毒品所生危害，實以自戕身心健康為主，對於他人
    生命、身體、財產等法益，尚無明顯而重大之實害，兼衡其
    智識程度、家庭經濟狀況、前因施用毒品犯行所被判處之刑
    度及犯罪後態度等一切情狀」等語綦詳，因而量處被告施用
    第一級毒品罪，累犯，處有期徒刑10月、又施用第二級毒品
    罪，累犯，處有期徒刑刑6月，應執行有期徒刑1年2月，足
    見原審已詳載其量刑之依據，並在適法範圍內為科刑之裁量
    。再查，施用第一級毒品之法定刑為「六月以上五年以下有
    期徒刑」、施用第二級毒品之法定刑為「三年以下有期徒刑
    」，從而原判決量處上開徒刑，亦無量刑過重而違反比例原
    則之情事。是原審就被告該當上開之罪，並量處上開之刑，
    已詳予審酌，並於理由欄中敘明綦詳，原審就刑罰裁量職權
    之行使，既未逾越法律所規定之範圍，亦無濫用自由裁量之
    權限之情形，刑度亦屬妥適，核無不當或違法之情形，自不
    得認其量刑有何不當。
(三)上訴人上訴另主張：冀以美沙酮之替代療法取代刑之執行云
    云。惟是否予以替代療法，應於檢察官偵查中予以評估，且
    並非必以替代療法為之，即就此部分之裁量權之行使在於檢
    察官，本件既經檢察官提起公訴，復經原審判處徒刑在案，
    自難認原判決未予以諭知替代療法（實則亦於法無據），即
    認其採証與經驗法則及論理法則有何違背之處或量刑過重。
四、綜上，被告上訴意旨指摘原審未依自首要件予以減輕、原審
    量刑不當、應另以替代療法取代刑之執行等語，核其上訴意
    旨，要係就原審量刑之裁量反覆爭執，不能認為已經依據卷
    內既有訴訟資料或提出新事證，指摘或表明第一審判決有何
    採證認事、用法或量刑等足以影響判決本旨之不當或違法，
    自難謂係具體理由，依首揭說明，本件上訴並無具體理由而
    不合法定程式，應以判決駁回，並不經言詞辯論為之。
五、據上論斷，應依刑事訴訟法第367條前段、第372條，判決如
    主文。
中    華    民    國    99    年    9     月    28    日
                  刑事第四庭    審判長法  官  吳志誠
                                      法  官  彭喜有
                                      法  官  羅心芳
以上正本證明與原本無異。
施用第一級毒品部分如不服本判決應於收受送達後10日內向本院
提出上訴書狀，其未敘述上訴理由者，並得於提起上訴後10日內
向本院補提理由書（均須按他造當事人之人數附繕本）「切勿逕
送上級法院」。
施用第二級毒品部分不得上訴。
                                      書記官  黃全忠
中    華    民    國    99    年    9     月    28    日

司法院資訊處製作；財團法人民間司法改革基金會備份。
